【裁判字號】    99,訴,1622
【裁判日期】    991117
【裁判案由】    第三人異議之訴
【裁判全文】
臺灣臺北地方法院民事判決              99年度訴字第1622號
原      告  甲○○
訴訟代理人  林復宏律師
            林紹源律師
被      告  乙○○
訴訟代理人  謝樹藝律師
複代理人    吳佩玲律師
上列當事人間第三人異議之訴事件，本院於中華民國99年10月27
日言詞辯論終結，判決如下：
    主  文
原告之訴駁回。
訴訟費用新臺幣伍仟捌佰肆拾元由原告負擔。
    事實及理由
一、原告起訴主張：債權人即被告在本院98年度司執字第107556
    號執行事件中，於臺北市○○○路○段8號2樓、2樓之1之現
    場，查封訴外人即債務人時尚芭芭有限公司（原名時尚芭蕾
    有限公司，下稱芭芭公司）如98年度司執字第107556號附表
    編號1至8項動產，惟附表中編號2沙發13組、編號3茶几13張
    、編號4液晶螢幕13個、編號8液晶螢幕19台（廠牌HERAN禾
    聯牌26吋）等4項動產（下合稱系爭動產）為原告所有。原
    告係芭芭公司之裝潢廠商，系爭動產係原告購入借予芭芭公
    司使用，芭芭公司並未付款，被告錯誤查封侵害伊權利。爰
    依強制執行法第15條提起第三人異議之訴。並聲明：本院民
    事執行處98年度司執字第107556號強制執行事件所為查封如
    附表動產之執行程序，應予撤銷。
二、被告則以：否認原告為系爭動產之所有權人。又本件房屋承
    租人為芭芭公司，由該公司作為營業使用，原告既已將該等
    屬於生財設備之系爭動產交由芭芭公司占有使用，如未有保
    留所有權之特別約定，系爭動產應已易為芭芭公司所有，不
    容原告重複主張所有權。被告係於98年11月26日聲請對債務
    人芭芭公司請求遷讓房屋之強制執行，經本院民事執行處以
    98年12月1日北院隆98司執字第107556號執行命令命芭芭公
    司自動履行，其後於99年1月22日被告至現場履勘，發現房
    屋內仍遺留多項動產，乃於99年3月22日及4月19日至現場查
    封遺留物。被告於上開法院指定執行期日前，均有至現場張
    貼執行命令。故原告如確有其所謂具有所有權之動產仍遺留
    在內，理應關心執行進度，早即提出異議，不致不聞不問，
    直至被告依法拍賣該等遺留物，始行主張所有權。時尚芭芭
    公司向被告承租臺北市○○○路○段8號2樓及2樓之1房屋，
    並向訴外人日盛銀行承租同址1樓，共同作為營業使用。原
    告所謂其出資購買之動產，亦有多數於該址1樓使用。然日
    盛銀行業已經由強制執行收回其出租房屋並清理遺留物完畢
    ，原告亦自始未曾向日盛銀行或法院主張其為所有權人。由
    此益見原告提起本件第三人異議之訴，顯有延滯被告聲請強
    制執行程序進行之意圖等語，資為抗辯。並聲明：原告之訴
    駁回。
三、兩造不爭執之事項：
（一）芭芭公司與被告簽訂租約，由芭芭公司承租被告所有坐落
      臺北市○○○路○段8號2樓及2樓之1房屋，租賃期間自98
      年1月1日至102年11月30日止，含租賃所得稅之月租金為
      285,000元（實付256,500元），該份租約並經公證。因芭
      芭公司所交付之租金支票自98年5月起即連續發生三期退
      票情事，亦積欠依約由承租人負擔之水電費及管理費等未
      付，經被告為委請律師催告積欠租金、水電管理費並補足
      應扣繳之租賃所得稅，逾期即依法終止租約。芭芭公司收
      受前開律師函後，於98年8月3日給付1個月租金，被告則
      再委請律師以存證信函通知芭芭公司自即日起遷讓返還房
      屋，並付清積欠租金。
（二）被告執與芭芭公司經公證之租約，聲請本院對芭芭公司強
      制執行（案號為98年度司執字第107556號），其請求事項
      除命芭芭公司將房屋遷讓返還外，另請求給付新台幣（下
      同）513,000元。並聲請查封芭芭公司於該房屋內之動產
      。
（三）執行法院於99年3月22日至現場查封，並將現場之動產遺
      留物予以查封，並由交由訴外人黃耀鈞為保管。另於同年
      4月19日追加查封液晶螢幕19台。
四、兩造之爭點及論述：
    按強制執行法第15條，所謂就執行標的物有足以排除強制執
    行之權利者，係指對於執行標的物有所有權、典權、留置權
    、質權存在情形之一者而言。最高法院44年台上字第721號
    、68年台上字第3190號著有判例可資參照。原告主張本院98
    年度司執字第107556執行事件中所查封如本件附表所示之系
    爭動產為其所有，其對於執行標的物有排除執行之權利，惟
    為被告所否認，並以前詞置辯，則本件應予審酌之主要爭點
    厥為：原告是否為附表所示系爭動產之所有權人，致使得提
    起第三人異議之訴排除執行。現就本件之爭點，析述如后：
（一）原告主張系爭動產本為其所購買，業據原告提出向訴外人
      上楓傢俱行、通億通信有限公司（下稱通億通信公司）之
      採購憑證即訂單編號1539-1、1539-2、支票5紙、通億通
      信公司報價單、訂金付款收據、支票4紙（以上均影本）
      等件為證（見本院卷第9至17頁），並經本院函詢上楓傢
      俱行、通億通信公司。其中通億通信公司函覆略以：如附
      件所示之液晶電視係由原告所購入，由原告親自選購、支
      付款項，付款方式為開立支票5紙等語，並提出發票附卷
      可查（見本院卷第52至54頁）；另上楓傢俱行則函覆：附
      件所是訂單所列物品，確係原告於97年11月2日親自選購
      ，並交付支票2紙共35萬元，作為訂金。並依原告指示送
      至臺北市○○○路○段8號1樓，交妥驗收後由原告以支票3
      紙支付尾款等語。故原告主張系爭動產為所其所購買，應
      堪採信。
（二）原告亦自承其為芭芭公司之裝潢廠商，另主張系爭動產係
      原告購入後借予芭芭公司使用，芭芭公司並未付款，故其
      仍系爭動產之所有權人云云。然查，據證人即芭芭公司負
      責人丙○○到庭具結證稱：「（問：有無請原告負責裝潢
      ？）當初就是原告裝潢的。（問：目前有無積欠原、被告
      款項？）有。積欠原告部分款項未付，也有積欠被告部分
      租金。（問：留在店內之動產，包括液晶電視、家具、沙
      發、茶几等，這些東西所有權人為何人？）這些東西是我
      的。但是因為我有積欠兩造款項，我有跟被告要求，如果
      我沒有辦法繼續經營的話就可以轉租給他人。因為我裝潢
      花了近千萬元，如果可以轉租他人至少可以取回一半的錢
      ，但是齊惠生警告我，如果要轉租他人也要經過他的同意
      。（問：為何稱上述動產為你所有？）因為我有向股東招
      股、募款，委託原告裝潢。（問：何人購買該動產？）是
      原告買的。但是我跟原告有契約，只不過後來無力支付所
      以開立的支票而跳票。」等語（見本院99年10月27日言詞
      辯論筆錄，本院卷第74頁背面、第75頁）。而觀諸系爭動
      產之性質，液晶電視部分乃原告逕向通億通信公司訂購，
      由通億通信公司將商品提供原告；而茶几、沙發部分，雖
      屬訂製物件，而由上楓傢俱行代為製作，完成後經上楓傢
      俱行運送至芭芭公司租屋處。而綜觀原告所提出就系爭動
      產之訂單，係以原告提出之各單項物品報價予以加總而得
      ，至各該物品之價格，則依其規格、數量而定，足見上開
      裝潢工程就系爭動產價格之估算，主要取決於材料之數量
      多寡與價格高低，並非勞務支出之對價。故而原告與芭芭
      公司針對系爭動產之交易，重在系爭動產所有權之移轉，
      由是可知在此筆交易中，原告所負之給付義務為交付約定
      之標的物並移轉所有權，芭芭公司所負之給付義務則為交
      付約定之價金，從而此交易之性質為買賣契約，殆可認定
      。
（三）次按，稱買賣者，謂當事人約定一方移轉財產權於他方，
      他方支付價金之契約，民法第345條第1項定有明文，是於
      買賣契約之下，出賣人原則上應將買賣標的物之財產權移
      轉於買受人。又動產物權之讓與，非將動產交付，不生效
      力；但受讓人已占有動產者，於讓與合意時，即生效力，
      民法第761條第1項定有明文。又原告自承系爭動產業已交
      付芭芭公司，且據證人丙○○到庭證稱：「（被告複代理
      人問：原告裝潢完畢到營業多久時間？）大概四、五個月
      。」等語，本件原告所爭執如附表之茶几、沙發、液晶螢
      幕等物品既為動產，依首揭法條規定，原告交付系爭動產
      予芭芭公司使用時，系爭動產之所有權已移轉為芭芭公司
      所有，原告自交付該批機器時已喪失所有權甚明，即便芭
      芭公司並未給付原告價款，亦與物權變動與否無涉，易言
      之原告亦僅能向芭芭公司請求給付買賣價金，而不得再行
      主張其為系爭動產之所有權人。基此，原告既無法證明其
      係系爭動產之所有權人，亦即無排除強制執行系爭動產之
      權利，則原告提起本件第三人異議之訴，自屬無理由，應
      予駁回。
五、綜上所述，被告所辯為可採，原告既無法證明其為系爭動產
    之所有人，從而，其依強制執行法第15條之規定，請求撤銷
    本院98年度司執字第107556號強制執行事件就附表所示之系
    爭動產所為之強制執行程序，並無理由，應予駁回。
六、又本件事證已臻明確，兩造其餘攻擊防禦方法，及未經援用
    之證據，經本院斟酌後，認均不足以影響本判決之結果，自
    無逐一詳予論駁之必要，併此敘明。
七、本件訴訟費用額，為第一審之裁判費5,840元，確定如主文
    第2項所示。
八、訴訟費用負擔之依據：民事訴訟法第78條。
中    華    民    國    99    年    11    月    17    日
                  民事第七庭    法  官  黃柄縉
以上正本係照原本作成
如對本判決上訴，須於判決送達後20日內向本院提出上訴狀。如
委任律師提起上訴者，應一併繳納上訴審裁判費。
中    華    民    國    99    年    11    月    17    日
                                書記官  洪仕萱
附表
┌───┬────┬────┬───┬────────┐
│查封清│物品名稱│單位    │數量  │ 物品所在地     │
│單編號│        │        │      │                │
├───┼────┼────┼───┼────────┤
│2     │沙發    │組      │13    │台北市○○○路2 │
│      │        │        │      │段8號2樓、2樓之1│
├───┼────┼────┼───┼────────┤
│3     │茶几    │張      │13    │ 同上           │
├───┼────┼────┼───┼────────┤
│4     │液晶螢幕│台      │13    │ 同上           │
├───┼────┼────┼───┼────────┤
│8     │液晶螢幕│台      │19    │ 同上           │
└───┴────┴────┴───┴────────┘

司法院資訊處製作；財團法人民間司法改革基金會備份。
